【裁判字號】    90,台上,1804
【裁判日期】    901018
【裁判案由】    所有權移轉登記
【裁判全文】
最高法院民事判決                                九十年度台上字第一八○四號
    上  訴  人  重豪建設開發有限公司
    法定代理人  施明豪
    上  訴  人  乙○○
    共      同
    訴訟代理人  何俊墩律師
                李玲玲律師
                李宏文律師
    上  訴  人  甲○○
    訴訟代理人  紀錦隆律師
右當事人間請求所有權移轉登記事件，兩造對於中華民國九十年五月十七日台灣高等
法院高雄分院第二審更審判決（八十九年度上更(三)字第一三號），各自提起上訴，本
院判決如左：
    主  文
原判決關於駁回上訴人甲○○之其餘上訴與反訴，暨各該訴訟費用部分廢棄，發回台
灣高等法院高雄分院。
上訴人重豪建設開發有限公司、乙○○之上訴駁回。
第三審訴訟費用，關於駁回上訴人重豪建設開發有限公司、乙○○上訴部分，由上訴
人重豪建設開發有限公司、乙○○負擔。
    理  由
本件上訴人重豪建設開發有限公司（下稱重豪公司）、乙○○主張：對造上訴人甲○
○於民國七十八年三月二十八日以新台幣（下同）八十萬元向重豪公司購買興建中之
「國家公園大亨消費廣場」地下室一樓精品店區Ａ２號房屋（現編門牌為高雄市○○
路二十一號地下一層之二及共同使用部分，下稱系爭房屋），及以三百十八萬元向乙
○○購買上開房屋坐落之基地即高雄市○○區○○段四七一號土地應有部分十萬分之
六十七（下稱系爭土地），約定甲○○如經通知未繳付價金，伊等得按當時銀行信用
放款利率按日加計滯納金。嗣房屋建竣，伊等連同土地已於八十一年九月間移轉登記
與甲○○所有。詎履經催告，甲○○僅付部分價款，尚欠房屋價款四十六萬元、土地
價款一百九十九萬元未付等情，依買賣關係及契約約定，求為命甲○○給付重豪公司
四十六萬元、乙○○一百九十九萬元，及均自八十一年十月二十三日起至清償日止，
按年利率百分之八‧二五計算之滯納金之判決（上開聲明係重豪公司、乙○○之備位
聲明，至渠等先位聲明部分，業受敗訴判決確定）。
甲○○則以：系爭房地因有隔間牆面材料未依約建造、購物走道寬度縮減三分之一，
及公共面積遭他人占用之瑕疵，經伊履次催告補正瑕疵未果，自得拒絕給付價金，且
該等瑕疵致系爭房地作為精品名店之預定效用蕩然無存，交換價值亦受影響，不可謂
非重大，伊已為解除契約之意思表示，重豪公司、乙○○不得再請求伊給付價金及滯
納金等語，資為抗辯。並於本院前次發回原法院更為審理中，提起反訴，主張：伊已
給付重豪公司房屋價款三十四萬元、給付乙○○土地價款一百十九萬元，契約既經解
除，重豪公司、乙○○依約應將上開價金加倍返還與伊等情，求為命重豪公司、乙○
○依序給付伊六十八萬元、二百三十八萬元，及均自八十一年五月二十九日起至清償
日止之法定遲延利息之判決。
原審以：重豪公司建造完成之「國家公園大亨消費廣場地下室一樓精品名店及美食大
排檔」等各店間，包括系爭房屋在內，其隔間完全係以水泥及磚砌成，上層並未採用
一次發色鋁框ＭＭ強化玻璃，違反重豪公司與甲○○所立預定房屋買賣契約書第二
十六條之約定。又兩造所定預定房屋買賣契約書及預定土地買賣契約書，關於系爭房
屋之位置圖，完全相同，即如原判決附圖（下稱附圖）一所示。圖中間標示「十一米
出入大門廳」（下稱十一米大門廳）之處，畫有一電扶梯通往地上一樓，圖左側標示
「精品名店街８米出入大門廳」（下稱精品街大門廳）、圖右側標示「美食大排檔８
米出入大門廳」（下稱美食大門廳）字樣。兩造對於「十一米大門廳」字樣之意係指
電扶梯前走道之寬度，並不爭執；至「精品街大門廳」、「美食大門廳」除標示在出
入大門之樓梯上下外，均延伸至走道上，可見所示之「８米出入大門廳」應指出入大
門及走道之寬度。而事實上完工之「十一米大門廳」，走道寬度為十‧四公尺；「精
品街大門廳」之出入大門口有二處，一為由地上一樓往地下一樓之上出入大門口，淨
寬三‧八四公尺，另一為由地下一樓往地上一樓之下出入大門口，寬度為六‧九九公
尺；「美食大門廳」之出入大門口亦有二處，一為由地上一樓往地下一樓之上出入大
門口，淨寬六‧八二公尺，一為由地下一樓往地上一樓之下出入大門口，其寬度為七
‧一一公尺，走道寬度五‧九四公尺等情，業經第一審法院履勘現場查明屬實，有勘
驗筆錄及複丈成果圖在卷可稽，均不足契約約定之寬度。再者，重豪公司移轉登記與
甲○○之系爭房屋面積連同共同使用部分雖較原約定之坪數略多，惟其中公共設施如
同附圖一所示Ａ、Ａ與Ｄ１間之電梯走道等，迄仍被堵塞而不能使用，有勘驗筆
錄可憑。顯見重豪公司提出給付之系爭房屋，與兩造所訂契約之內容不符。依預定房
屋買賣契約書第十七條及預定土地買賣契約書第十三條之約定，兩造就房屋及土地之
義務必需一起履行，且分期給付土地之價金，亦以房屋建築之進度為準，足見該二契
約有依存關係，系爭房屋既有上開瑕疵，土地部分自無單獨請求履行之理。按有關出
賣人瑕疵擔保之規定，原則上雖於危險移轉後始有其適用，但因出賣人負有給付無瑕
疵物與買受人之義務，是於危險移轉前，買受人亦有拒絕受領瑕疵物之權利。系爭房
屋有上開瑕疵，除公共設施遭堵住部分將來尚可排除侵害外，其餘部分均已無法補正
，為重豪公司、乙○○所自承，重豪公司、乙○○提出之給付，顯非依債務本旨履行
，渠等雖於八十二年三月三日限期催告甲○○繳付價金尾款及辦理交屋，惟甲○○所
參與及委託之「大亨世界經營發策進會」於同年十月三十日函覆重豪公司、乙○○時
，已表明待渠等提出與契約相符之給付時，即辦理交屋手續。甲○○既為同時履行抗
辯，自不負遲延責任。又系爭房屋之隔牆上層未依約採用一次發色鋁框ＭＭ強化玻
璃，固有減損隔牆之外觀，但精品店牆面上多掛滿裝飾品，或銷售之物品，鮮以單純
陽春之牆壁呈現於消費者前；至「十一米大門廳」、「精品街大門廳」、「美食大門
廳」之大門及走道部分，雖實際完工之寬度與約定不符，惟商場人潮之多寡，繫於整
個區域之商機是否蓬勃，而非走道之寬度。上開瑕疵，並非重大，不致喪失系爭房地
原有目的，如准甲○○以此為由解除解約，與重豪公司、乙○○因解約所受損害相比
，顯失平衡，依民法第三百五十九條但書規定，應認甲○○不得解除契約。則系爭買
賣契約既仍存在，重豪公司、乙○○依買賣關係及契約約定請求甲○○給付重豪公司
價金四十六萬元、乙○○一百九十九萬元，及均自八十一年十月二十三日起至清償日
止，按年利率百分之八‧二五計算滯納金，除因甲○○已為同時履行之抗辯，不負遲
延責任，滯納金部分之請求，為無理由，不應准許外，其餘價金部分之請求，為有理
由，應予准許。至甲○○以契約業經解除，反訴請求重豪公司、乙○○分別給付六十
八萬元、二百三十八萬元，及均自八十一年五月二十九日起至清償日止之法定遲延利
息，洵非正當，不應准許。因而將第一審所為命甲○○給付滯納金部分，予以廢棄，
改判駁回重豪公司、乙○○該部分之訴，並駁回甲○○之其餘上訴與反訴。
關於上訴人甲○○上訴部分：
查原審認定系爭房屋有隔牆未使用約定材質，及商場三大門廳出入口與走道之寬度，
均較約定為狹之瑕疵，且無法補正。衡之兩造所立買賣契約書之記載，系爭房屋係位
於商場之精品名店區，供營業之用；而商店隔牆之材質，影響店面之美觀，商場大門
廳出入口與走道之寬狹，亦攸關購物環境之良窳與搬貨是否便利，均與商家之營業有
所關連。甲○○抗辯上開瑕疵已減損系爭房地作為精品名店之預定效用，交換價值亦
受影響，不可謂非重大，是否毫無可取，非無研求之餘地。且原審並未調查甲○○所
受損害究為若干，亦未說明重豪公司、乙○○如因甲○○解約，將受如何之損害，即
以甲○○因該等瑕疵所受損害，與其解約致重豪公司、乙○○所受損害相比，顯失平
衡，遽認甲○○不得解除契約，尚嫌速斷。上訴人甲○○上訴論旨，指摘於其不利部
分之原判決為不當，聲明廢棄，非無理由。
關於上訴人重豪公司、乙○○上訴部分：
關於上訴人重豪公司、乙○○請求上訴人甲○○給付滯納金部分，原審廢棄第一審就
此部分所為上訴人重豪公司、乙○○勝訴之判決，改判駁回渠等此部分之訴，認事用
法均無不合。上訴人重豪公司、乙○○上訴論旨，指摘此部分原判決為不當，聲明廢
棄，非有理由。
據上論結，本件上訴人甲○○之上訴，為有理由，上訴人重豪公司、乙○○之上訴，
為無理由，依民事訴訟法第四百七十七條第一項、第四百七十八條第一項、第四百八
十一條、第四百四十九條第一項、第七十八條，判決如主文。
中      華      民      國     九十     年      十      月     十八     日
                              最高法院民事第三庭
                                  審判長法官  林  奇  福
                                        法官  陳  國  禎
                                        法官  李  彥  文
                                        法官  陳  重  瑜
                                        法官  劉  延  村
      右正本證明與原本無異
                                              書  記  官
中      華      民      國     九十     年     十一     月      一      日


司法院資訊處製作；財團法人民間司法改革基金會備份。
